【裁判字號】    95,訴,667
【裁判日期】    950927
【裁判案由】    詐欺
【裁判全文】
臺灣桃園地方法院刑事判決               95年度訴字第667號
公  訴  人  臺灣桃園地方法院檢察署檢察官
被      告  丁○○
上列被告因詐欺案件，經檢察官提起公訴（95年度偵字第3136號
），本院判決如下：
    主  文
丁○○連續幫助意圖為自己不法之所有，以詐術使人將本人之物
交付為常業，處有期徒刑壹年拾月。扣案之人頭帳戶金融卡共拾
貳張、行動電話貳具、電話卡張，記事簿壹本、郵局存簿壹本
、印章壹枚，均沒收。
    事  實
一、丁○○前曾因代詐欺集團向人收購存摺、提款卡，於民國九
    十三年七月二十八日為警查獲，嗣後並經臺灣高等法院以九
    十五年度上訴字第二九九號判決判處有期徒刑九月（尚未確
    定），而明知金融機關對客戶前來申請開設帳戶，一般而言
    ，僅需存入最低開戶金額即可，並無特殊限制，且個人亦得
    同時在不同之金融機構申請數個存款帳戶使用，甚為簡便，
    然現今不法集團為隱蔽身份，逃避警員查緝，並遂行犯罪起
    見，常有在從事不法行為時，使用人頭帳戶存、領不法所得
    之需，故如持續為他人對外大量收購人頭帳戶，即有幫助該
    人利用收購所得之帳戶，反覆從事不法活動，遂行常業詐欺
    犯罪之虞，竟仍因需款孔急，而於九十四年六月間某日，透
    過報紙廣告，結識不詳詐欺集團成員「陳先生」後，應允幫
    助該詐欺集團，在臺北縣市一帶收購人頭帳戶，及自帳戶內
    提領該詐欺集團之詐欺所得等俗稱「車手」之工作。丁○○
    即基於幫助「陳先生」所屬之詐欺集團犯常業詐欺取財罪之
    故意，並基於概括犯意，自九十四年六月間某日起至九十五
    年二月五日止，連續在臺北縣市一帶，透過網路、報紙廣告
    等方式，以新臺幣（下同）三千元至五千元不等之代價，對
    外向不詳之人收購存摺及提款卡；期間，並自九十四年十一
    月間某日起，與同有幫助犯意之乙○○（已先行審結），或
    單獨或共同對外收購帳戶。所收購回來之人頭帳戶，則由丁○○集中後，不定期以包裹托運，寄送至臺中統聯客運朝馬
    站或中清站，交予「陳先生」所屬之詐欺集團使用。計丁○○於上開時間內，或單獨或與乙○○，前後約為該詐欺集團
    收購五、六十餘本存摺及提款卡（實際收購數目不詳，除後
    述之人頭帳戶外，無法證明丁○○收購之其餘帳戶，已遭該
    詐欺集團使用於犯罪），每次丁○○並按其收購存摺之數量
    ，向「陳先生」收取每本存摺一千元至二千元不等之不法利
    益，如係為該詐欺集團提領詐欺所得時，則可從中抽取約百
    分之八之不法利益（每十萬元從中抽取八千元）。其中可得
    列舉者如下：
（一）於九十四年六月間某日，在臺北縣中和市○○街某便利超
      商前，以四千元代價，向甲○○收購王某於八十一年九月
      九日，在上海商業儲蓄銀行（下簡稱上海商銀）開設之0
      0000000000000號帳戶之存摺、提款卡（甲○○由本院先行以簡易判決處刑）。
（二）於九十四年六月間某日，在臺北縣中和市○○街，以四千
      元代價，向甲○○收購王某於八十二年六月二十八日，在
      中國信託商業銀行忠孝分行（下簡稱中國信託忠孝分行）
      開設之000000000000號帳戶存摺、提款卡。
（三）與乙○○於九十四年十一月二十四日，共同在台北縣三重
      市天臺電影院六樓，以四千五百元代價（未扣案），向丙○○購入陳女於九十二年六月間某日，在誠泰商業銀行士
      林分行（下稱誠泰銀行士林分行）開立之0000000
      00000號帳戶存摺、提款卡及密碼（丙○○由本院先
      行以簡易判決處刑）。
（四）於九十四年十一月間某日，在不詳地點，以不詳代價，向
      張美貞收購張女於不詳時間，在臺北富邦商業銀行（下簡
      稱臺北富邦銀行）開設之00000000000000
      0號帳戶存摺、提款卡（張美貞由檢察官另案偵查）。
（五）於九十四年十一月間某日，在不詳地點，以不詳代價，向
      黃正威收購黃某於八十六年五月二十一日，在第一商業銀
      行雙和分行（下簡稱第一銀行雙和分行）開設之0000
      0000000號帳戶存摺、提款卡（黃正威由檢察官另
      案偵查）。
（六）於九十四年十二月上旬間某日，在臺北縣不詳地點，以四
      千元代價，向丙○○收購陳女於九十四年十一月二十九日
      ，在第一商業銀行北投分行（下簡稱第一銀行北投分行）
      開設之00000000000號帳戶及提款卡。
（七）於九十四年十二月間某日，在臺北縣不詳地點，以四千元
      代價，向丙○○收購陳女於九十二年七月十一日，在中國
      信託天母分行開設之000000000000號帳戶存
      摺及提款卡。
二、「陳先生」在取得丁○○提供之上揭銀行帳戶存摺、提款卡
    後，即與其所屬之詐欺集團成員共同基於常業詐欺取財之犯
    意聯絡，有如下之常業詐欺行為：
（一）由該詐欺集團不詳成員於九十四年六月三十日上網，透過
      網路聊天室結識唐嘉宏後，向唐嘉宏佯稱：有女子可以援
      交，但為了確認唐嘉宏並非警察，故需唐嘉宏匯款證明等
      語，惟遭唐嘉宏識破後，又接續以電話向唐嘉宏佯稱：伊
      等知道唐嘉宏的住址，如唐嘉宏不處理，要到唐嘉宏家找
      人等語，使唐嘉宏陷於錯誤，而依該不詳詐欺集團成員指
      示，接續於當日下午五時三十二分、五時三十三分許，在
      臺北縣板橋市○○路○段二九三之一號中國信託，透過該
      處自動櫃員機，將其在不詳帳戶內之存款分別匯款一萬五
      千元、一千元至上揭甲○○提供之中國信託忠孝分行帳戶
      。該詐欺集團成員隨即持甲○○交付之上開帳戶提款卡，
      將一萬六千元全數提領一空。
（二）先由二名不詳之詐欺集團成員，於九十四年十一月二十二
      日晚間七時二十分許，在桃園縣桃園市○○路八八二號前
      ，駕駛五一一六—ＦＱ號自用小客車，故意追撞鄭雅  駕
      駛之六三八九—ＧＴ號自用小客車後，趁鄭雅  下車理論
      不備之際，搶奪上開六三八九—ＧＴ號自用小客車離去。
      之後，再由不詳詐欺集團成員出面，於翌日（九十四年十
      一月二十三日）下午二時三十分許，按鄭雅  遺留車上之
      電話號碼，撥打電話予鄭雅  ，要求鄭雅  匯款十二萬元
      贖車，而使鄭雅  陷於錯誤，遂於九十四年十一月二十八
      日下午，按該詐欺集團成員指示，將十二萬元匯入上開丙○○在誠泰銀行士林分行開設之帳戶。該詐欺集團成員在
      得手後，隨即指示丁○○以網路轉帳之方式，將十二萬元
      自前揭丙○○之誠泰銀行帳戶中，全數轉帳至上開黃正威
      提供之第一商業銀行雙和分行帳戶，再將其中七萬元轉入
      上開甲○○提供之上海商銀帳戶，所餘五萬元則轉入上揭
      張美貞提供之台北富邦銀行帳戶，之後再由丁○○持張美
      貞、甲○○交付之提款卡，將鄭雅  匯入之上揭款項，提
      領一空。
（三）由該不詳詐欺集團之女性成員於九十四年十一月二十九日
      ，趁上網在網路聊天室內結識陳煌杰之便，向陳煌杰佯稱
      ：伊可以外出伴遊，但要陳煌杰先行匯款，始能見面云云
      ，使陳煌杰陷於錯誤，按該女性詐欺集團成員指示，於當
      日下午二時三十六分許，在新竹縣新竹市○○路中國信託
      ，透過自動櫃員機，將其在不詳帳戶內之存款一萬七千元
      ，轉帳至上揭丙○○提供之中國信託帳戶。該詐欺集團女
      性成員在陳煌杰匯款後，隨即持丙○○提供之上開帳戶提
      款卡，將前揭款項提領一空。
（四）由該不詳詐欺集團於九十四年十二月七日，趁許何誠循該
      詐欺集團刊登之報載援交廣告，撥打000000000
      0號、0000000000號電話，與該詐欺集團聯絡
      時，由不詳之詐欺集團成員向許何誠佯稱：必須先匯款才
      能與小姐見面等語，使許何誠陷於錯誤，而依該詐欺集團
      成員指示，於當日晚間十一時四十二分許，在高雄市○○○路上，藉由某不詳銀行之自動櫃員機，將其在不詳帳戶
      內之存款二萬九千九百七十九元轉帳至上揭丙○○提供之
      第一銀行北投分行帳戶。該詐欺集團成員隨即持丙○○交
      付之上開帳戶金融卡，將款項提領一空。
三、嗣經警循線於九十五年二月五日下午四時許，在臺北縣三重
    市○○○路六十二號二樓「網羅網咖」內查獲丁○○、乙○○，當場在丁○○身上扣得其收購所得之人頭帳戶金融卡五
    張、用於聯絡「陳先生」之行動電話二具、電話卡三張，及
    現金三萬一千元（無法證明與本案犯罪有關），另在乙○○
    身上查扣其所有，用於提領收購帳戶所需款項之人頭帳戶金
    融卡二張，再由丁○○帶領警員至其位於臺北縣三重市○○
    街三十九巷七號三樓之住處，查扣其所有，記載收購帳戶資
    料所用之記事簿一本、收購所得之郵局存簿一本、印章一枚
    、金融卡七張、身分證影本五張（無法證明與犯罪有關），
    而發覺上情。
四、案經桃園縣政府警察局移送臺灣桃園地方法院檢察署檢察官
    偵查起訴。
    理  由
一、本件後引證人在警詢中之陳述、於檢察官偵查中之證述，均
    經被告同意引用為證據，本院審酌上開證人警詢中作成陳述
    之情況，認為適當，至於上開證人在檢察官偵查中之證述，
    則查無顯不可信之情況，依刑事訴訟法第一百五十九條之五
    第一項、第一百五十九條之一第二項規定，上開筆錄均得做
    為證據，先此敘明。
二、訊據被告丁○○除辯稱：伊只有向丙○○收購一本存簿，並
    非三本，且伊之前已因同一案件遭法院判刑，本案應為該案
    判決效力所及以外，就其餘事實均坦承不諱，經查：
（一）被告丁○○如何於上開時間受詐欺集團成員「陳先生」僱
      用，或單獨，或嗣後與乙○○共同對外收購人頭帳戶，供
      「陳先生」所屬之詐欺集團使用，或為該詐欺集團提領詐
      欺之不法所得，並收受報酬，迄九十五年二月五日被查獲
      為止，前後約五、六十餘次之事實，迭經被告自承屬實，
      核與證人乙○○在檢察官偵查中證述其自九十四年十一月
      間起，與被告共同收購人頭帳戶之情節相符（臺灣桃園地
      方法院檢察署九十五年度偵字第三一三六號卷第一百九十
      七頁）。又被告先後向甲○○收購二本人頭帳戶，另向丙○○收購三本人頭帳戶之事實，亦經證人甲○○、丙○○
      分別於警詢或檢察官偵查中證述屬實（臺灣桃園地方法院
      檢察署九十五年度偵字第三一三六號卷第二百零九頁、第
      二百二十頁）。再者，被害人唐嘉宏、鄭雅  、陳煌杰、
      許何誠如何受該詐欺集團詐騙，而將款項分別匯入被告收
      購之上開七個人頭帳戶等事實，亦經證人唐嘉宏、鄭雅
      、陳煌杰、許何誠分別於警詢及檢察官偵查中證述在卷（
      臺灣臺北地方法院檢察署九十五年度偵字第一一九四號卷
      第二十頁、臺灣桃園地方法院檢察署九十五年度偵字第三
      一三六號卷第二三四頁、臺灣士林地方法院檢察署九十五
      年度偵字第三六三七號卷第十三頁、第七十八頁）。此外
      ，並有被害人鄭雅  之匯款單據一張，丙○○在誠泰銀行
      之開戶資料及存提明細、第一銀行雙和分行九十五年一月
      三日（九五）一雙和字第二號函暨所附黃正威之開戶資料
      及存提明細、甲○○在上海商銀之開戶資料及存提明細各
      一份，被告領款之照片二張（以上見臺灣桃園地方法院檢
      察署九十五年度偵字第三一三六號卷第五十六頁、第五十
      七頁、第五十頁、第四十八頁、第六十六頁），被害人許
      何誠之轉帳存根一張、第一銀行北投分行九十四年十二月
      十五日一投字第五七三號函暨所附丙○○在該行之開戶資
      料、第一銀行北投分行九十五年一月十九日一投字第一五
      號函暨所附丙○○在該行帳戶之交易明細、中國信託九十
      五年四月四日函文暨所附丙○○在該行天母分行之開戶資
      料一份、交易明細一份、被害人陳煌杰之轉帳存根一張（
      以上見臺灣士林地方法院檢察署九十五年度偵字第三六三
      七號卷第二十一頁、第二十五頁、第二十七頁、第四十八
      頁、第四十九頁、第八十頁），甲○○在中國信託忠孝分
      行帳戶之開戶資料一份、對帳單一份、被害人唐嘉宏之轉
      帳存根二張附卷（以上見臺灣臺北地方法院檢察署九十五
      年度偵字第一一九四號卷第四頁、第十七頁、第二十六頁
      ），警員在乙○○身上查扣之金融卡二張，在被告住處及
      身上分別查扣之金融卡十二張、電話卡三張、記事本一本
      、郵局存簿一本、印章一枚、行動電話二具扣案可資佐證
      。綜上，足認被告前揭自白實在，可以採信。
（二）被告雖辯稱：伊只向丙○○收購一本帳戶云云，惟與證人
      丙○○之前揭指述不符，與被告先前在警詢中自承：認識
      丙○○，她先前賣二、三本帳戶給我等語（臺灣桃園地方
      法院檢察署九十五年度偵字第三一三六號卷第十六頁），
      亦有出入，是被告此部分所辯顯係卸責之詞，並不足採。
（三）被告為詐欺集團收購帳戶，提領款項，均非直接參與該集
      團詐騙被害人之犯行，且被告對該詐欺集團之常業詐欺犯
      罪，亦無為自己犯罪之意，核其所為，應僅止於對該集團
      之犯罪，提供構成要件以外之助力，為幫助犯。再者，被
      告受該詐欺集團僱用，或單獨或與乙○○共同對外收購人
      頭帳戶，供該詐欺集團使用，前後雖有五、六十餘本之多
      ，惟被告所收購之人頭帳戶中，僅丙○○之三本、甲○○
      之二本、張美貞之一本、黃正威之一本人頭帳戶存摺（共
      七本）已遭該詐欺集團利用為犯罪工具，詐騙唐嘉宏等被
      害人匯款，是故，被告應僅就收購上開七本人頭帳戶存摺
      、提款卡之所為，負幫助常業詐欺之責。至於其餘人頭帳
      戶，依現有證據，並無法證明已遭該詐欺集團利用為犯罪
      工具，是故，自亦無法認定被告此部分收購帳戶之行為，
      已經幫助該詐欺集團犯罪，併予敘明。
（四）被告與乙○○共同向丙○○收購陳女在誠泰銀行士林分行
      開設之帳戶存摺、提款卡，已如前述，惟因幫助犯從屬於
      正犯，本身無獨立性，犯罪性與可罰性均依賴於正犯，故
      對其二人各自所為，應各自負其幫助罪責，附此敘明。
（五）至被告另辯稱：伊先前亦曾為該詐欺集團收購帳戶，該案
      現在最高法院審理，與本案應係同一案件云云。惟查，被
      告先前確曾自九十三年六月間某日起至同年七月二十八日
      止，為自稱「林先生」所屬之詐欺集團對外收購帳戶，為
      警循線查獲後，經臺灣板橋地方法院檢察署檢察官以被告
      涉犯幫助常業詐欺罪為由，向臺灣板橋地方法院提起公訴
      ，嗣經臺灣板橋地方法院以九十四年度訴字第一七六０號
      判決判處被告有期徒刑九月，緩刑三年，檢察官提起上訴
      後由臺灣高等法院以九十五年度上訴字第二九九號判決將
      原判決撤銷，改判仍論處被告有期徒刑九月，尚未確定，
      有上開二份判決書附於本院卷可參。該案之犯罪時間，與
      本案犯罪時間係自九十四年六月間某日起相較，二者相去
      幾有一年，僅此，即足認定被告係在前次犯罪為警查獲後
      ，另行起意再犯相同犯行，此非基於概括犯意，於相近時
      間內，反覆為相同犯罪之連續犯可比。是故，被告本案犯
      行，自非前案判決效力所及，被告所辯不足採取。
（六）綜上所述，本件事證已臻明確，被告所辯無非卸責之詞，
      不足採信，其犯行堪予認定，應依法論科。
三、首按，刑法第二條第一項比較裁判時法或行為時法何者有利
    於行為人，應就與罪刑有關之一切情形，全部加以比較，依
    綜合判斷之結果，為整體之適用，不得割裂事項而分別適用
    裁判時或行為時法中個別有利之條文，始能符合法律修正及
    上開條項所定原則從新例外從輕之旨，最高法院著有八十七
    年度台上字第二四七六號判決意旨可供參照。次查，被告丁○○行為時，刑法部分條文已於九十四年二月二日修正公布
    ，罰金罰鍰提高標準條例亦隨之於九十五年五月十七日修正
    公布，上開二項修正條文均於九十五年七月一日起施行，修
    正後刑法第二條第一項對新舊法之比較，規定：「行為後法
    律有變更者，適用行為時之法律，但行為後之法律有利於行
    為人者，適用最有利於行為人之法律」，此係規範行為人行
    為後法律變更所生新舊法律比較適用之準據法，本身並無比
    較新舊法之問題。而關於(1)因修正罰金之貨幣單位及提高數
    額之標準，致影響本案罰金刑之法定上限、(2)本案罰金刑之
    法定下限、(3)連續犯之處罰、(4)幫助犯之處罰、(5)常業詐欺
    罪之處罰等事項，均有變更（詳如附件所示）。經比較新舊
    刑法及相關規定結果，本件不論罪數、罰金刑之最低刑度，
    均以修正前之法律規定，對被告較為有利，依修正後刑法第
    二條第一項前段規定，應適用修正前法律之規定。
四、核被告丁○○所為，係犯修正前刑法第三十條第一項前段、
    第三百四十條之幫助常業詐欺取財罪。被告前後為該詐欺集
    團收購七次人頭帳戶，時間緊接，所犯構成要件相同罪名，
    顯係基於概括犯意，而反覆為之，為連續犯，應依修正前刑
    法第五十六條規定以一罪論，並加重其刑。被告雖僅幫助詐
    欺集團犯常業詐欺罪，惟斟酌被告先前已因相同犯行遭警員
    查獲後，不知悔改，再犯本件犯行，核其情節，當無再依修
    正前刑法第三十條第二項規定減刑之餘地，併予敘明。公訴
    人雖僅敘及被告向丙○○收購其誠泰銀行士林分行帳戶，向
    甲○○收購其上海商銀帳戶，另向黃正威、張美貞收購帳戶
    後，交由該詐欺集團，以上開四個人頭帳戶向鄭雅  詐取款
    項之事實，未敘及被告向丙○○收購其第一銀行北投分行、
    中國信託天母分行二個帳戶，及向甲○○收購其中國信託忠
    孝分行帳戶，幫助該詐欺集團向唐嘉宏等被害人詐騙款項之
    事實，惟該部分犯罪事實與已起訴部分之事實間，分別有連
    續犯裁判上一罪之關係，本院自均得併予審酌。爰審酌現今
    詐欺集團猖獗，一般民眾受此類不法集團詐騙、騷擾，甚至
    因此損失財物者，不勝枚舉，而被告年富力壯，不思循正途
    賺取金錢，乃貪圖小利，受陳先生僱用，為詐欺集團收購帳
    戶，供該詐欺集團使用，等如為虎作倀，不僅使偵查機關無
    法透過帳戶追查提款人，益增破案困難，且往往間接造成被
    害人之鉅額金錢損失，適所以助長此類歪風，不宜輕縱，徵
    諸被告先前已因相同犯行為警查獲，仍不知悔改一節，足認
    有對被告科處相當刑罰，以儆效尤之必要，及公訴人具體對
    被告求刑有期徒刑二年六月，似嫌過重等一切情狀，量處如
    主文所示之刑，以示懲儆。
五、被告身上及住處先後查扣之金融卡共十二張、郵局存簿一本
    、印章一枚，均係被告為該詐欺集團收購所得，查扣之行動
    電話二具、電話卡三張則為被告所有聯絡「陳先生」之用，
    記事簿一本亦屬被告所有，作為記載收購帳戶資料所用，以
    上或為供犯罪所用之物，或為供犯罪預備之物，依修正前刑
    法第三十八條第一項第二款規定沒收。至於被告身上查扣之
    現金三萬一千元，及在其住處查扣之身分證影本五張，無法
    證明與本案犯罪有關，不予沒收，併予敘明。
據上論斷，應依刑事訴訟法第二百九十九條第一項前段，修正後
刑法第二條第一項前段，修正前刑法第五十六條、第三百四十條
、第三十條第一項前段、第三十八條第一項第二款，罰金罰鍰提
高標準條例第一條前段，判決如主文。
本案經檢察官楊挺宏到庭執行職務。
中    華    民    國    95    年    9     月    27    日
                  刑事第八庭  審判長法  官  曾家貽
                                    法  官  袁雪華
                                    法  官  陳彥宏
以上正本證明與原本無異。
如不服本判決，應於送達後10日內，向本院提出上訴狀。
                                    書記官  翁其良
中    華    民    國    95    年    9     月    27    日
論罪法條：修正前刑法第340條
      附  件
┌──┬───────┬───────┬──────────┐
│相關│修正前條文    │修正後條文    │新舊法比較          │
│法令│              │              │                    │
├──┼───────┼───────┼──────────┤
│因修│1.依「罰金罰鍰│新增刑法施行法│1.將本案罰金刑之貨幣│
│正罰│  提高標準條例│第一條之一：「│  單位，自銀元修正為│
│金之│  」第一條前段│中華民國九十四│  新臺幣。          │
│貨幣│  規定，就罰金│年一月七日刑法│2.修正前刑法常業詐欺│
│單位│  刑原定數額提│修正施行後，刑│  罪之罰金刑上限，依│
│及提│  高為十倍。但│法分則編所定罰│  左列舊法規定提高罰│
│高數│  於該條例修正│金之貨幣單位為│  金數額之倍數，並將│
│額之│  後制訂之法律│新臺幣。九十四│  銀元換算為新臺幣結│
│標準│  ，依同條例第│年一月七日刑法│  果，實際上與依左列│
│，致│  五條規定，不│修正時，刑法分│  新法規定提高罰金數│
│影響│  適用之。    │則編未修正之條│  額之倍數相同。故本│
│本案│2.上開罰金所定│文定有罰金者，│  案罰金刑之上限，比│
│罰金│  金額之貨幣單│自九十四年一月│  較修正前後並無不同│
│刑之│  位如為圓、銀│七日刑法修正施│  。                │
│上限│  元或元者，依│行後，就其所定│                    │
│    │  「現行法規所│數額提高為三十│                    │
│    │  定貨幣單位折│倍。但七十二年│                    │
│    │  算新臺幣條例│六月二十六日至│                    │
│    │  」第二條規定│九十四年一月七│                    │
│    │  ，以新臺幣元│日新增或修正之│                    │
│    │  之三倍折算之│條文，就其所定│                    │
│    │  。          │數額提高為三倍│                    │
│    │              │」            │                    │
├──┼───────┼───────┼──────────┤
│本案│刑法第三十三條│刑法第三十三條│1.修正前刑法常業詐欺│
│罰金│：「主刑之種類│：「主刑之種類│  罪最低可處銀元一元│
│刑之│如左：一、死刑│如下：一、死刑│  之罰金，並依罰金罰│
│下限│。二、無期徒刑│。二、無期徒刑│  鍰提高標準條例第一│
│    │。三、有期徒刑│。三、有期徒刑│  條前段規定提高十倍│
│    │：二月以上十五│：二月以上十五│  ，亦即最低可處銀元│
│    │年以下。但遇有│年以下。但遇有│  十元之罰金，再依現│
│    │加減時，得減至│加減時，得減至│  行法規所定貨幣單位│
│    │二月未滿，或加│二月未滿，或加│  折算新臺幣條例第二│
│    │至二十年。拘役│至二十年。拘役│  條規定，折算為新臺│
│    │：一日以上，二│：一日以上，六│  幣三十元。        │
│    │月未滿，但遇有│十日未滿。但遇│2.修正後該罪最低僅得│
│    │加重時，得加至│有加重時，得加│  處新臺幣一千元之罰│
│    │四個月。      │至一百二十日。│  金。              │
│    │五、罰金：一元│五、罰金：新臺│3.比較結果，以修正前│
│    │以上」        │幣一千元以上，│  之法律，對被告較為│
│    │              │以百元計算之」│  有利。            │
├──┼───────┼───────┼──────────┤
│連續│刑法第五十六條│刪除刑法第五十│1.修正前刑法對以概括│
│犯  │：「連續數行為│六條          │  犯意，連續數次犯同│
│    │而犯同一之罪名│              │  一罪名之犯罪行為，│
│    │者，以一罪論。│              │  ，論以連續犯，僅以│
│    │但得加重其刑至│              │  一罪論。          │
│    │二分之一」    │              │2.修正後刑法已刪除連│
│    │              │              │  續犯之規定，換言之│
│    │              │              │  ，就此情形，應按犯│
│    │              │              │  罪個數分別論以一罪│
│    │              │              │  ，再依數罪併罰之例│
│    │              │              │  ，定其應執行刑。  │
│    │              │              │3.由罪數比較結果，以│
│    │              │              │  修正前刑法對被告較│
│    │              │              │  為有利。          │
├──┼───────┼───────┼──────────┤
│幫助│刑法第三十條：│刑法第三十條：│1.本條僅作文字修正，│
│犯之│「幫助他人犯罪│「幫助他人實行│  對被告並無不同。  │
│處罰│者，為從犯。雖│犯罪行為者，為│                    │
│    │他人不知幫助之│幫助犯。雖他人│                    │
│    │情者，亦同」、│不知幫助之情者│                    │
│    │「從犯之處罰，│，亦同」、「幫│                    │
│    │得按正犯之刑減│助犯之處罰，得│                    │
│    │輕之」        │按正犯之刑減輕│                    │
│    │              │之」          │                    │
├──┼───────┼───────┼──────────┤
│常業│刑法第三百四十│刪除刑法第三百│1.於反覆以詐欺取財為│
│詐欺│條：「以犯第三│四十條、第五十│  日常謀生職業之情形│
│取財│百三十九條之罪│六條          │  ，修正前刑法係論以│
│罪  │為常業者，處一│              │  一個常業詐欺取財罪│
│    │年以上七年以下│              │  。                │
│    │有期徒刑，得併│              │2.修正後刑法則刪除常│
│    │科五萬元以下罰│              │  業詐欺取財及連續犯│
│    │金」          │              │  之規定，亦即應就各│
│    │              │              │  次詐欺取財行為論罪│
│    │              │              │  ，再分論併罰。    │
│    │              │              │3.經比較新舊法結果，│
│    │              │              │  以修正前之刑法較有│
│    │              │              │  利於被告。        │
└──┴───────┴───────┴──────────┘


司法院資訊處製作；財團法人民間司法改革基金會備份。
